最高法院刑事判決　　　　　　　　　 111年度台上字第4245號
上　訴　人　紀凱惟


選任辯護人　籃健銘律師
上列上訴人因過失致重傷案件，不服臺灣高等法院花蓮分院中華
民國111年5月6日第二審判決（110 年度交上易字第6號，起訴案
號：臺灣花蓮地方檢察署108 年度偵字第2084號），提起上訴，
本院判決如下：
    主  文
上訴駁回。
    理  由
一、按刑事訴訟法第377 條規定，上訴於第三審法院，非以判決
    違背法令為理由，不得為之。是提起第三審上訴，應以原判
    決違背法令為理由，係屬法定要件。如果上訴理由書狀並未
    依據卷內訴訟資料，具體指摘原判決不適用何種法則或如何
    適用不當，或所指摘原判決違法情事，顯與法律規定得為第
    三審上訴理由之違法情形，不相適合時，均應認其上訴為違
    背法律上之程式，予以駁回。
二、本件原審審理結果，認定上訴人紀凱惟有如其犯罪事實欄所
    載之犯行，因而撤銷第一審無罪之判決，另變更檢察官起訴
    法條，改判論處上訴人犯過失致重傷罪刑。已載敘其調查、
    取捨證據之結果及憑以認定犯罪事實之心證理由。
三、判決未說明對於被告有利證據不採納之理由而有理由不備之
    違法，係指該等證據，客觀上與該判決認定之犯罪事實有相
    當之關聯而可為被告有利之認定，且於判決主旨有影響者而
    言。若該等證據，客觀上與判決所認定之犯罪事實並無相當
    之關聯而可為被告有利之認定，且於判決主旨不生影響時，
    縱其理由內未逐一指駁並說明不採納之理由，有欠周全，亦
    不能指該判決有理由不備之違法。又同一被告先後所為不同
    之供述，說明採納其中一部分時，原即含有摒棄與其相異部
    分之意，此乃證據取捨之當然結果。原判決認定上訴人於本
    件車禍應負過失責任，已記明採信上訴人於警詢時供承：案
    發時車多，發現危險狀況時約距對方5-10公尺，有急煞車，
    在煞車過程中撞到對方等語，於偵查中供承：行經統冠聯合
    超級市場（下稱統冠超市）對面時，看到路邊有停放小貨車
    ，乃往左切沿快車道行駛，切了一下子後看到告訴人在其前
    方20公尺，不確定告訴人是要過統冠超市還是要退回來，先
    減速，但來不及就撞上告訴人；自己應該更注意前方狀況等
    語，及證人楊美玲（告訴人）、邱崧晴（機車乘客）之證言
    ，佐以逢甲大學車輛行車事故鑑定研究中心肇事鑑定案件意
    見書（下稱逢甲大學鑑定意見書）、交通部公路總局（下稱
    公路總局）臺北區監理所花東區車輛行車事故鑑定會鑑定意
    見書（下稱鑑定會鑑定意見書）、公路總局函所示上訴人為
    本件車禍肇事次因之意見，並勾稽卷附道路交通事故調查報
    告表㈠等相關證據資料而為論斷，就上訴人於案發時駕駛機
    車，行經屬於人車眾多之路段，並有貨車違停在機慢車道上
    ，貨車違停處對面即為統冠超市，本應注意車行方向之人車
    動態及車前狀況，並減速慢行，作隨時停車之準備及採取必
    要之安全措施，依當時天候晴、日間自然光線、直路之道路
    型態、柏油路面乾燥、無缺陷，並無不能注意之情形，竟疏
    未注意，違反道路交通安全規則第93條第1項第2款、第94條
    第3 項規定之注意義務，而撞及擬違規跨越分向限制線穿越
    馬路，復未充分注意左方來車之告訴人，致告訴人因此倒地
    ，受有瀰漫性神經軸索損傷及水腦症等重傷害，顯有過失，
    且上訴人過失與告訴人所受之重傷害結果間具有相當因果關
    係，悉依卷內證據於理由內詳加析論，所為論列說明，並不
    違背經驗法則與論理法則。既非僅以逢甲大學鑑定意見書、
    鑑定會鑑定意見書為論罪之唯一證據，且綜合調查所得之各
    直接、間接證據而為合理之論斷，並據以認定事實，自非法
    所不許，亦無上訴意旨所指判決理由不備或其理由與卷證資
    料矛盾之違法可言。又原判決已說明上訴人於本件車禍負有
    注意義務之法律依據，並敘明認定其應注意能注意而疏未注
    意之論證。至於上訴人於車禍發生前發現告訴人時是否仍有
    足夠反應之時間，及以其當時之車速、煞車停止所需時間及
    距離，是否仍可避免本件車禍之發生等節，並不影響原判決
    認定其具有過失責任之結果。原判決以其事證明確，未同時
    說明上訴人及其辯護人於原審所為：依卷內監視器錄影畫面
    所示，上訴人機車前方視線遭小貨車車門遮蔽，距離碰撞發
    生僅有1 秒之反應時間，又依逢甲大學鑑定書提供之數據，
    縱上訴人當時車速符合法定時速（50公里），煞停所需之時
    間及距離分別為2.63 秒及36.53公尺，然告訴人踏向車道至
    撞擊時間為2.27秒，顯見上訴人之防果行為仍不足以避免碰
    撞事故之發生；上訴人駕駛機車行經事故現場，已注意車前
    狀況，本可信賴告訴人亦會相互配合遵守道路交通安全規則
    之規定，然距事故現場前方約50公尺（步行約50步）即有行
    人穿越道，告訴人捨此不為以致肇事，告訴人對車禍之發生
    有極為重大的過失，被告撞到告訴人實屬猝不及防，被告已
    善盡注意義務，得依信賴原則免除過失責任等旨，與判決本
    旨不生影響之辯解，何以不足採信之理由，乃事實審法院本
    於判斷之職權，而為證據取捨之當然結果，無礙於判決本旨
    之判斷，究與判決不備理由之違法情形有間。上訴意旨猶執
    上情，再事主張其於本件車禍並無過失，指摘原判決理由不
    備之違法，無非係對原審採證認事職權之適法行使及不影響
    判決結果之枝節，徒以自己說詞或持不同之評價，任意指為
    違法，且為單純事實之爭執，難謂已符合首揭法定上訴要件
    。
四、緩刑之宣告，除應具備一定條件外，並須有可認為以暫不執
    行刑罰為適當之情形，始得為之，屬法院裁判時得依職權裁
    量之事項，當事人不得以法院未諭知緩刑指為違背法令。原
    判決已敘明本件不予宣告緩刑之理由，並無違法可言。上訴
    意旨以第一審判決認定其就系爭車禍事故無過失而為無罪判
    決，其非惡意否認犯行，且其自始即向告訴人表達願意和解
    意願，告訴人已領取約新臺幣80餘萬元之強制責任險理賠金
    ，但因告訴人要求該理賠金額不列入和解金額，致未能達成
    和解共識，非其未能及時給予告訴人賠償或非無悔意，原判
    決未給予其緩刑之理由，與事實不符等語。係就原審裁量職
    權之合法行使及原判決已說明之事項，依憑己意而為指摘，
    與法律規定得為第三審上訴理由之違法情形，不相適合。
五、依上所述，本件上訴違背法律上之程式，應予駁回。
據上論結，應依刑事訴訟法第395條前段，判決如主文。
中    華    民    國   111    年    9     月    28    日
                  刑事第六庭審判長法  官  李  英  勇  
                                  法  官  洪  兆  隆  
                                  法  官  楊  智  勝  
                                  法  官  邱  忠  義  
                                  法  官  鄧  振  球  
本件正本證明與原本無異
                                  書記官
中    華    民    國   111    年    10    月    3     日